臺灣臺南地方法院刑事判決　　　　　　　96年度易字第126號
公　訴　人　臺灣臺南地方法院檢察署檢察官
被　　　告　甲○○
 　　　　　　　　　 住臺南市.
 　　　　　　　　　 國民
上列被告因違反台灣地區與大陸地區人民關係條例案件，經檢察
官提起公訴（94年度核退偵字第656號），本院合議庭裁定由受
命法官獨任進行簡式審判，判決如下：
    主  文
甲○○違反不得使大陸地區人民非法進入臺灣地區規定，處有期
徒刑壹年。緩刑貳年。
    事實及理由
一、本件除被告持不實之結婚登記向內政部出入境管理局以配偶
    來台探親為由，申請陳品成入境，致該局不知情之承辦公務
    員於陳品成之中華民國臺灣地區旅行證申請書之公文書上記
    載「配偶甲○○、事由為探親、民國九十二年九月二十六日
    結婚」等不實事項，並據以核發陳品成之臺灣地區旅行證，
    使陳品成得於九十參年一月二十五日搭機非法入境來台，足
    以生損害於內政部警政署入出境管理局對於入出境管理之正
    確性，其於審理中亦坦承犯行不諱，均應予補充外，其餘犯
    罪事實、證據引用檢察官起訴書之記載（如附件）。
二、查被告行為後，刑法已於九十四年二月二日修正公布，並於
    九十五年七月一日生效施行。依修正後刑法第二條第一項規
    定：行為後法律有變更者，適用行為時之法律。但行為後之
    法律有利於行為人者，適用最有利於行為人之法律。茲比較
    本案所涉新舊刑法如下：
(一)、刑法第二百十四條使公務員登載不實罪罪，法定刑為「三年
    以下有期徒刑、拘役或五佰元以下罰金」依被告行為時之刑
    法第三十三條第五款規定罰金為一元以上及罰金罰鍰提高標
    準條例第一條前段規定：依法律應處罰金、罰鍰者，就其原
    定數額得提高為二倍至十倍。是被告行為時罰金刑部分經提
    高後為十元以上五仟元以下，經折算為新臺幣後，為新臺幣
    三十元以上一萬五仟元以下。而九十五年七月一日公布施行
    之刑法第三十三條第五款規定罰金以新臺幣一千元以上。另
    刑法施行法第一條之一規定：「中華民國九十四年一月七日
    刑法修正施行後，刑法分則編所定罰金之貨幣單位為新臺幣
    。九十四年一月七日刑法修正時，刑法分則編未修正之條有
    定有罰金者，自九十四年一月七日刑法修正施行後，就其所
    定數額提高為三十倍。但七十二年六月二十六日至九十四年
    一月七日新增或修正之條文，就其所定數額提高為三倍。」
    而刑法二百十四條係屬七十二年六月二十六日前之規定，且
    未曾修正，是依上開規定，罰金部分應提高為三十倍。則刑
    法第二百十四條之罰金刑部分變更為新臺幣一千元以上一萬
    五仟元以下。經比較新舊刑法第三十三條第五款規定之結果
    ，被告行為時之舊法對其有利。而刑法施行法第一條之一係
    替代罰金罰鍰提高標準條例部分條文，與罰金罰鍰提高標準
    條例罰金額度相同，只是貨幣單位由銀元改成新台幣，並不
    發生有利、不利之問題，亦非法律變更刑度之條文，當無比
    較新舊法之問題，併此敘明。
(二)、又被告行為後，修正後之刑法亦刪除第五十五條關於牽連犯
    之規定，本件被告所犯刑法第二百十六條、第二百十四條之
    行使使公務員登載不實文書罪、修正前臺灣地區與大陸地區
    人民關係條例第七十九條第一項之使大陸地區人民非法進入
    臺灣地區等罪間，有方法、目的之牽連關係，為牽連犯，依
    修正前即行為時之規定，應從一重論以連續行使偽造私文書
    罪；而依修正後之刑法既已刪除牽連犯之規定，則所犯上述
    各罪，應依數罪併罰之規定分論併罰。比較新舊法之規定，
    修正後之規定並非較有利於被告，依刑法第二條第一項之規
    定，應適用行為時之法律，即適用修正前刑法第五十五條牽
    連犯之規定，從一重之使大陸地區人民非法進入臺灣地區罪
    處斷。
(三)、被行為後告刑法第五十六條之連續犯規定已刪除，並於九十
    五年七月一日施行，則被告所犯上述各罪應依數罪併罰之規
    定分論併罰，此刪除雖非犯罪構成要件之變更，但顯已影響
    行為人刑罰之法律效果，自屬法律有變更，比較新、舊法結
    果，修正後之規定並非較有利於被告，依刑法第二條第一項
    前段規定，仍應適用較有利於被告之行為時法律（即舊法）
    將被告先後二次使公務登載不實公文書犯行論依連續犯論以
    一罪，（最高法院九十五年第八次刑事庭會議決議參照）。
    惟其使公務登載不實公文書犯行，為其高度之行使行為所吸
    收，不另論罪。其使內政部出入境管理局公務員登載不實公
    文書犯行，雖未經起訴，然與起訴部分有連續犯及牽連犯之
    裁判上一罪關係，本院自得併予審究，併此敘明。
(四)、末按被告犯罪在新法（即修正施行後刑法）施行前，新法施
    行後緩刑之宣告，應適用九十五年七月一日施行之新刑法第
    七十四條之規定（最高法院九十五年度第八次刑事庭會議決
    議可資參照）。
三、按臺灣地區與大陸地區人民關係條例業經總統於中華民國九
    十二年十月二十九日公布修正全文，該條例第七十九條並經
    行政院於中華民國九十二年十二月二十九日發布令自九十二
    年十二月三十一日施行。本件被告使陳品成非法入境台灣之
    日期，係九十三年一月二十五日，已在該條修正施行後，故
    本件應逕適用該修正後規定論處，公訴人認應適用修正前規
    定論處，尚有未合，併此敘明。
四、據上論斷，應依刑事訴訟法第二百七十三條之一第一項、第
    二百九十九條第一項前段、第三百十條之二、第四百五十四
    條，臺灣地區與大陸地區人民關係條例第七十九條第一項、
    第十五條第一款，刑法第十一條前段、第二條第一項前段，
    第二百十六條、第二百十四條、第七十四條第一項第一款，
    修正前刑法第五十五條，刑法施行法第一條之一。
五、如不服本判決，得自收受送達之日起十日內，向本院提起上
　  訴。　　　    。
中　　華　　民　　國　　96　　年　 　3　　月　　30　　日
                        刑事第一庭  法  官  柯顯卿
以上正本證明與原本無異。
如不服本判決，應於收受送達後10日內向本院提出上訴書狀（應
附繕本）。
　　　　　　　　　　　　　　　　　　書記官  郭子誠
中　　華　　民　　國　　96　　年　　3 　　月　　30　　日
附錄所犯法條：
刑法第二百十六條：
  行使第二百十條至第二百十五條之文書者，依偽造、變造文書或
  登載不實事項或使登載不實事項之規定處斷。
刑法第二百十四條：
  明知為不實之事項，而使公務員登載於職務上所掌之公文書，足
  以生損害於公眾或他人者，處三年以下有期徒刑、拘役或五百元
  以下罰金。
臺灣地區與大陸地區人民關係條例第七十九條第一項：
  違反第十五條第一款規定者，處一年以上七年以下有期徒刑，得
  併科新臺幣一百萬元以下罰金。
